臺灣澎湖地方法院小額民事判決
  110年度馬小字第121號
原      告  
即反訴被告  方嘉祥  



被      告
即反訴原告  翁平勝  

上列當事人間請求損害賠償事件，本院於民國111年1月21日言詞
辯論終結，判決如下：
    主      文
一、被告應給付原告新臺幣（下同）39,745元，及自民國110年9
    月22日起至清償日止，按週年利率5%計算之利息。
二、原告其餘之訴駁回。 
三、本訴訴訟費用1,000元由被告負擔4/10，其餘由原告負擔。
四、本判決第一項得假執行。
五、反訴被告應給付反訴原告40,800元，及自民國111年1月22日
    起至清償日止，按週年利率5%計算之利息。
六、反訴原告其餘之訴駁回。
七、反訴訴訟費用1,000元由反訴被告負擔6/10，餘由反訴原告
    負擔。
八、本判決第五項，得假執行。
    事實及理由
甲、程序方面：
　　按訴狀送達後，原告不得將原訴變更或追加他訴。但擴張或
    減縮應受判決事項之聲明者，不在此限。此有民事訴訟法第
    255條第1項第3款可資參照。本件原告於起訴狀訴之聲明第
    一項記載請求被告給付之金額為新臺幣(下同)94,961元，嗣
    具狀追加請求車輛托運費4,402元，而擴張請求金額為99,36
    3元，核其所為，乃擴張應受判決事項之聲明，復未超過民
    事訴訟法第436條之8第1項之範圍，應予准許。
乙、實體方面：
壹、本訴部分：　　　　
一、原告主張：被告於民國110年3月13日16時26分許，駕駛車號
    000-0000號白色休旅車（下稱翁平勝車輛），沿澎湖縣馬公
    市文學路南往北方向行駛，行經澎湖縣○○市○○路0號○○麵店
    前之無號（標）誌及限速號(標)誌路口時（下稱系爭路口）
    ，應減速慢行，做好應注意而未注意之駕駛警覺，作隨時停
    車之準備，然被告卻仍超速行駛，未減速慢行與未注意車前
    狀況，撞擊原告所駕駛停等狀態待左轉之車號000-0000號休
    旅車（下稱方嘉祥車輛），致方嘉祥車輛受有引擎蓋、保險
    桿、水箱護罩、右大燈及右葉子板等多處毀損。為此，爰依
    民法第184條第1項前段、第2項、第191條之2規定，請求被
    告如數賠償方嘉祥車輛必要修復費用等語。並聲明：⒈被告
    應給付原告99,363元，及自起訴狀繕本送達翌日起至清償日
    止，按週年利率5％計算之利息；⒉願供擔保，請准宣告假執
    行。
二、被告則以：當時原告因急著接小孩下課，見前方主幹道路燈
    車輛已通行，因夕陽西下影響視線，及路口折射鏡有死角，
    未能察覺有來車。原告一再表示不要報警、表示願全賠聲請
    人之修車費用等語，兩造遂無報警，而僅自行拍攝現場照片
    後離開。然被告行駛之路段為主幹道，原告係從支線道衝出
    而撞擊方嘉祥車輛，是原告對於本件車禍事故有支線道車未
    停讓幹線道車先行、車輛左轉彎時，占用來車道搶先左轉、
    轉彎車未讓直行車先行等過失，故肇事責任應全歸由原告負
    擔等語置辯，並聲明：原告之訴及假執行之聲請均駁回。
貳、反訴部分：
一、反訴原告主張：上開車禍事故係反訴被告駕駛方嘉祥車輛從
    民裕街衝出，撞擊翁平勝車輛，造成翁平勝車輛受有車損68
    ,000元之損害。而此事故之肇事原因是反訴被告見前方主幹
    道綠燈，車輛已通行，因夕陽西下影響視線及路口折射鏡有
    死角，未能察覺有來車，而當時翁平勝車輛大燈亮著，非常
    清楚，反訴被告仍由支線道衝出，故有支線道車未暫停讓幹
    線道車先行、轉彎車未讓直行車先行等之疏失，反訴被告應
    注意而未注意之，為此，爰依侵權行為之法律關係，請求反
    訴被告如數賠償，並聲明：⒈反訴被告應給付反訴原告68,00
    0元，及自支付車輛修護款之日起至清償日止，按週年利率5
     ％計算之利息。⒉願供擔保，請准宣告假執行。
二、反訴被告則以：我原本停在系爭路口更裡面，發現沒有車後
    ，我就更停出來，但看到有來車，我馬上就又停下來了，我
    絕對不是移動中撞到翁平勝車輛的等語置辯，並聲明：反訴
    原告之訴駁回。
參、得心證之理由：
一、按因故意或過失，不法侵害他人之權利者，負損害賠償責任
    ；汽車、機車或其他非依軌道行駛之動力車輛，在使用中加
    損害於他人者，駕駛人應賠償因此所生之損害；不法毀損他
    人之物者，被害人得請求賠償其物因毀損所減少之價額，民
    法第184條第1項前段、第191條之2、第196條分別定有明  
    文。查兩造於上開路口有發生車禍，而各自均有產生車損之
    事實，業據兩造陳述無訛，復有車輛受損照片、現場照片及
    行車紀錄器錄影畫面翻拍照片、統一發票、結帳工單、李晟
    汽車保養所維修帳單等件可佐，首堪認定。則本件主要爭點
    為兩造就此車禍之肇事責任及比例為何？
  ㈠經查，系爭路口往南約50公尺處即馬公市○○路00號前，亦有
    一十字路口，並設有紅綠燈號誌管制；而系爭路口南北向文
    學路（即翁平勝車輛行駛之道路）之道路為劃設為2車道之
    道路，方嘉祥車輛行駛之路段則未畫設車道線，且系爭路口
    並無設置紅綠燈，僅於麒麟麵店門口（即方嘉祥車輛行駛之
    路段）劃有「停」標示及停等白線等情，有google map衛星
    定位系統截圖及現場照片可佐（見本院卷第139、151、155
    、216頁）。而本案交通事故發生時，方嘉祥車輛係已行駛
    跨越上述之「停」標示及停等白線之情，業經原告自述無訛
    ，復有事故發生後之現場照片可資佐證，此部分事實堪可認
    定。
　㈡原告固然主張：我原本停等的地方是在更裡面一點，後來發
    現南北向沒有來車後，就更停出來一點，最後停的點就是他
    撞我的點，我絕對不是移動中撞他的等語，並提出行車紀錄
    器畫面截圖（下稱截圖照片）共32張為證（見本院卷第103
    至133頁）。觀之原告所提出之截圖照片4（見本院卷第105
    頁），其時間顯示之16時26分00秒遭撞之時，截圖照片右下
    角時間旁之速率顯示為0，原告並以此主張方嘉祥車輛為靜
    止等語，然觀之原告所提之截圖照片3、4，期間尚有間隔3
    秒，且截圖照片3、4之背景畫面亦有不同，參以原告稱：我
    原本是停在更裡面一點，發現沒有車所以就更停出來一點點
    等語，已如上述，足見方嘉祥車輛於截圖照片顯示之時間16
    時25分57秒至16時26分00秒間之不到3秒內，應係有往前行
    駛。原告雖堅稱我不是在移動中撞擊被告等語，然本院命原
    告提出完整之行車錄影畫面影片以還原事實全貌，原告卻稱
    檔案已毀損而拒不提出，是其已無法提出對其主張有利之事
    證，本院尚難逕採原告此部分主張。況且，觀之兩車撞擊之
    部位（見本院卷第213頁），若確實如原告所言係方嘉祥車
    輛於靜止狀態遭翁平勝車輛撞擊，則以直行之翁平勝車輛撞
    擊結果，翁平勝車輛之右側車頭部分理應亦會受損，然何以
    本案翁平勝車輛之受損部位，係右側前輪後方之右前車門之
    部位，翁平勝車輛右側車頭前方部分反而顯無損傷？由此益
    見原告主張尚難逕採。是參酌上情暨翁平勝車輛車身受損之
    情形，應認翁平勝車輛直行經過系爭路口時，遭方嘉祥車輛
    駛出而受撞擊。
　㈢再依截圖照片3、4均顯示系爭路口往南約50公尺處之南北向
    紅綠燈係顯示為綠燈，以原告當時所停之位置並不難觀察到
    ，自應可預見此路口可能有南北向之來車，參以本件車禍事
    故當時為3月份之春季，且於下午16時許正值夕陽西下，此
    觀原告所提之所有截圖照片中間均有耀眼之太陽光暈自明，
    可認原告處於上述客觀條件而行經系爭路口時，更應多加注
    意有無來車及路口狀況，其貿然再往前行駛而穿越停等線使
    車頭來到接近車道中央之行為，自有未依標誌或標線之規定
    行駛、轉彎車未讓直行車及支線道車未暫停讓幹線道車先行
    之過失。
　㈣至於翁平勝車輛行經系爭路口時，以被告之行徑方向而言，
    為無號誌之交岔路口，被告行駛過系爭路口時，亦應減速慢
    行，作隨時停車之準備，以及注意車前狀況，隨時採取必要
    之安全措施。然由兩車擦撞後之現場照片觀之，翁平勝車輛
    仍有於擦撞點之後繼續往前行駛一段距離，參以方嘉祥車輛
    受損之狀況係車頭右側之引擎蓋及右前葉子板遭掀開外翻，
    車頭內部器械外露等情，其受損狀況尚非輕微（見本院卷第
    163頁），若翁平勝車輛有於經過系爭路口時減速慢行或採
    取必要之安全措施，應不致造成方嘉祥車輛如此較嚴重之損
    害，是由此推認，被告亦應有行經無號誌交岔路口未減速慢
    行作隨時停車之準備，亦未注意車前狀況，並隨時採取必要
    之安全措施之過失。又依上開截圖照片3、4顯示之時間差3
    秒，且截圖照片3最左邊有顯示翁平勝車輛出現並位於紅綠
    燈下，參以google map之測量距離功能計算馬公市○○路00號
    前之十字路口至兩造車輛之撞擊點，距離應為50公尺，此有
    原告提出之google map截圖照片可證（見本院卷第151頁）
    ，因此可以推算翁平勝車輛當時行進之車速應為60.24公里/
    小時（計算式：0.05公里÷0.00083小時＝60.24）。而系爭路
    口並未有劃設速限標誌或標線，且翁平勝車輛行進之車道係
    有劃設車道線，則依道路交通安全規則第93條第1項第1款本
    文之規定，車速應為50公里/小時，是被告亦應有超速之違
    規事實。
　㈤綜上，兩造對於系爭車禍事故之發生均有肇事責任，本院斟
    酌全辯論意旨，並審酌系爭路口之車道設置情形、標線或標
    誌之配置、兩造之過失態樣及肇事情節等一切情形，認定原
    告對於本件事故之肇事責任應負擔60％；被告則負擔40％。
二、原告主張因本件事故受有車損94,961元及將車輛托運至高雄
    之修車廠而衍生之托運費4,402元，合計99,363元等情，有
    發票、結帳工單、臺華輪票根等件可參（見本院卷第13至15
    、253頁），被告對此亦無表示爭執之意，堪認方嘉祥車輛
    之修復費即為99,363元。然原告既與有過失，且過失比例為
    60％，已如上述，則原告得向被告請求之車輛修復費為39,74
    5元（計算式：99,363×0.40＝39,745.2，元以下四捨五入）
    。
三、反訴原告主張因本件事故受有車損68,000元等情，有發票、
    維修帳單等件可參（見本院卷第215至217頁），被告對此亦
    無表示爭執之意，堪認翁平勝車輛之修復費即為68,000元。
    然反訴原告既與有過失，且過失比例為40％，已如上述，則
    反訴原告得向反訴被告請求之車輛修復費為40,800元（計算
    式：68,000×0.6＝40,800）　　
四、從而，原告依民法第184條第1項前段、第2項、第191條之2
    之規定，請求被告賠償車輛修復費39,745元，及自起訴狀繕
    本送達（見本院卷第35頁之送達證書，起訴狀繕本係於110
    年9月11日寄存送達，於110年9月21日發生效力）翌日即110
    年9月22日起至清償日止，按週年利率5％計算之法定遲延利
    息之範圍內，為有理由，應予准許。至原告逾此部分之請求
    ，為無理由，應予駁回。
五、反訴原告雖請求自支付車輛修護款之日起至清償日止之法定
    利息，然此損害賠償請求權並無約定給付之期限，應依民法
    第229條第2項所規定之情形來斷定起負遲延責任之時點，反
    訴原告並未舉證證明其自支付車輛修護款之日起即有對反訴
    被告催告或與催告相類之行為，則有關遲延利息之部分，自
    不能以該日起算。而反訴原告提起之反訴起訴狀係於111年1
    月21日交付反訴被告（見本院卷第243、244頁），依民法第
    229條第2項後段之規定，自應以該日之翌日起算遲延利息。
    則反訴原告依侵權行為之法律關係，請求反訴被告賠償車輛
    修復費40,800元，及自111年1月22日起至清償日止，按週年
    利率5％計算之法定遲延利息之範圍內，為有理由，應予准許
    。至反訴原告逾此部分之請求，為無理由，應予駁回。又反
    訴原告尚有請求命反訴被告負擔律師費，然律師費部分並非
    訴訟費用之一部分，此部分自不應准許。
六、本件原告及反訴原告勝訴部分係小額程序為被告及反訴被告
    敗訴之判決，依民事訴訟法第436條之20規定，均應依職權
    宣告假執行。
七、訴訟費用負擔之依據：民事訴訟法第79條。而本件訴訟費用
    額，依後附計算書確定如主文第3、7項所示金額。
中　　華　　民　　國　　111 　年　　2 　　月　　11　　日
                          法  官  陳立祥      
計算書：
項            目         金  額（新臺幣）    備    註
第一審本訴裁判費         1,000元
合        計             1,000元
第一審反訴裁判費         1,000元
合        計             1,000元
上列正本係照原本作成。
如不服本判決，應於送達後20日內，向本院提出上訴狀並應記載
上訴理由，表明關於原判決所違背之法令及其具體內容與依訴訟
資料可認為原判決有違背法令之具體事實，如於本判決宣示後送
達前提起上訴者，應於判決送達後20日內補提上訴理由書（須附
繕本）。
中　　華　　民　　國　　111 　年　　2 　　月　　11　　日
              　　　　　　書記官　林映君